【裁判字號】    95,交聲,684
【裁判日期】    950731
【裁判案由】    違反道路交通管理處罰條例聲明異議
【裁判全文】
臺灣臺北地方法院交通事件裁定         95年度交聲字第684號
    原處分機關  交通部公路總局臺北區監理所蘆洲監理站
    異  議  人
    即受處分人  甲○○
上列異議人即受處分人因違反道路交通管理處罰條例案件，對於
交通部公路總局臺北區監理所蘆洲監理站於中華民國95年6月21
日所為之處分（原處分案號：北監蘆字第裁46-CN0000000號）聲
明異議，本院裁定如下：
    主  文
原處分撤銷，發回交通部公路總局臺北區監理所蘆洲監理站。
    理  由
一、按禁止臨時停車線為紅色實線，用以指示禁止臨時停車路段
    ，道路交通標誌標線號誌設置規則第169條第1項、第2項定
    有明文，而汽車駕駛人在禁止臨時停車處所停車者，處新台
    幣（以下同）600元以上1200元以下罰鍰，道路交通管理處
    罰條例第56條第1項第1款亦有明文。次按逕行舉發違反道路
    交通管理事件，經汽車所有人依通知單之應到案日期前到案
    ，並告知違規駕駛人姓名、身分證統一編號及住址者，處罰
    機關應即另行通知違規駕駛人到案依法處理；逾應到案日期
    ，處罰機關應依道路交通管理處罰條例第85條第3項規定處
    罰該汽車所有人，違反道路交通管理事件統一裁罰基準及處
    理細則第24條定有明文。又違反道路交通管理處罰條例之行
    為人，未依規定自動繳納罰鍰或未依規定到案聽候裁決，處
    罰機關固得依前揭處理細則第44條第1項之規定及基準表對
    行為人逕行裁決，惟按處理違反道路交通管理事件，有關文
    書送達之程序，應依行政程序法之規定，此據違反道路交通
    管理事件統一裁罰標準及處理細則第5條定有明文，依行政
    程序法第72條第1項前段之規定，送達應送至應受送達人之
    住居所、事務所或營業所，而同法第73條第1項亦規定，於
    應送達處所不獲會晤應受送達人時，得將文書付與有辨別事
    理能力之同居人、受僱人或應送達處所之接收郵件人員，同
    法第74條第1項則規定，送達不能依前二條規定為之者，得
    將文書寄存送達地之地方自治或警察機關，並作送達通知書
    兩份，一份黏貼於應受送達人住居所、事務所、營業所或其
    就業處所門首，另一份交由鄰居轉交或置於該送達處所信箱
    或其他適當位置，以為送達。
二、本件異議人即受處分人甲○○所有之車號FWW-043重型機車
    ，於民國（以下同）94年9月14日下午16時16分許，在臺北
    縣三重市○○路○段劃設有紅色實線表示禁止臨時停車之路
    段停車，經臺北縣政府警察局交通隊警員陳宏昇以當場拍照
    之方式採證，並以異議人所有之重型機車有違反道路交通管
    理處罰條例第56條第1項第1款規定之事實掣單舉發，並將舉
    發通知單送達於異議人之地址「臺北縣三重市○○街17號」
    ，按鈴無人反應，招領逾期而遭退回，乃改採以寄存送達之
    方式，於95年12月26日完成送達舉發通知單之程序，而異議
    人又未依限於應到案日期95年1月10日前到案，原處分機關
    乃依前揭道路交通管理處罰條例第56條第1項第1款及基準表
    之規定於95年6月21日裁處異議人罰鍰1200元。
三、異議人即異議人異議意旨略以：本件車號FWW-043重型機車
    ，自民國88年起即被謝東憲（異議人兄長）占有使用迄今，
    多次催討仍不歸還，異議人之夫並曾於94年間對謝東憲提出
    侵占告訴，此有卷附臺灣板橋地方法院檢察署檢察官94年度
    偵字第11653號不起訴處分書、臺灣高等法院檢察署94年度
    上聲議字第4230號處分書可參；此外，異議人並未收受舉發
    通知單，致其無法在到案日期前提出異議，故本件違規行為
    應歸責於車輛駕駛人，依道路交通管理處罰條例第85條第2
    項，應處罰車輛駕駛人等語。
四、經查：
（一）本件車號FWW-043重型機車，於94年9月14日16時16分許，
      在臺北縣三重市○○路○段禁止臨時停車處所停車之違規
      事實，為異議人所不否認，且有違規採證照片一紙在卷可
      參，則舉發機關以照相採證方式為據，以前開車號汽車違
      規停車之違規事實，向汽車所有人即異議人逕行掣單舉發
      ，核無違誤，應先敘明。
（二）本件違規車號之車主登記為異議人，而舉發機關將本件舉
      發通知單及舉發照片郵寄予異議人之地址，即「臺北縣三
      重市○○街17號」，因招領逾期無人簽收退回，乃再依行
      政程序法第74條、第76條規定，於94年12月26將之寄存於
      三重郵局，以為送達，且註明寄存送達應到案日為95年1
      月10日，此有本件相關送達資料等影本附卷可參，然異議
      人早在原舉發機關送達本件舉發違反道路交通管理事件通
      知單前，已於93年5月27日即已遷出上開送達地址，並遷
      入「臺北市大安區○○○路○段161巷66號2樓」迄今，此
      亦有異議人之法務部戶役政連結作業系統之個人基本資料
      在卷可參，本件舉發違反道路交通管理事件通知單自應向
      異議人該時之戶籍地址「臺北市大安區○○○路○段161巷
      66 號2樓」而為送達，始為合法，原舉發機關未察，逕向
      異議人上開舊址送達，即難謂為合法，原處分機關自不得
      逕予裁罰。
五、揆諸前揭規定與說明，原舉發機關之舉發違反道路交通管理
    事件通知單既未合法送達予異議人收受，原處分機關自無依
    上開道路交通管理處罰條例及違反道路交通管理事件統一裁
    罰基準及處理細則之規定予以裁罰之餘地，故原處分機關上
    開裁決程序，於法要有未合，尚難認異議人已逾應到案日期
    告知違規駕駛人之姓名、年籍，自應由本院撤銷原處分，發
    回原處分機關另行合法送達舉發違反道路交通管理事件通知
    單後，再行循相關程序處理，以資適法。
據上論斷，依道路交通案件處理辦法第20條前段，裁定如主文。
中    華    民    國    95    年    7     月    31    日
                      交通法庭法  官  沈君玲
以上正本證明與原本無異
如不服本裁定應於送達後5日內向本院提出抗告狀
                              書記官  袁以明
中    華    民    國    95    年    7     月    31    日


司法院資訊處製作；財團法人民間司法改革基金會備份。
